臺灣屏東地方法院簡易民事判決
                               110年度屏簡字第525號
原      告  謝勝合  
訴訟代理人  謝昌佑  
被      告  賴星宇  
訴訟代理人  林文音  
上列當事人間給付違約金事件，本院於民國111年3月9日言詞辯
論終結，判決如下：
    主  文
原告之訴及假執行之聲請均駁回。
訴訟費用由原告負擔。
    事實及理由
一、原告主張：緣兩造於民國109年12月3日簽訂買賣契約書（下
    稱系爭契約），約定原告將坐落屏東縣○市○○段000000地號
    土地及其上同段473建號（即門牌號碼為屏東縣○○市○○路00
    號）房屋出售予被告，價金為新臺幣（下同）1,180萬元，
    約定價金分別㈠於契約簽訂時，給付120萬元，㈡109年12月14
     日給付120萬元，㈢稅捐機關核發稅單3日內給付140萬元；㈣
    尾款800萬元，交屋日期訂於110年1月29日，被告應依約付
    清尾款。詎原告於109年12月30日以高雄地方法院郵局第463
    6號存證信函催告被告稅單已於109年12月23日核發，請被告
    將第3期款價金140萬元整匯入履保帳戶，然被告卻遲至110
    年1月26日始匯入第3期款2,516,596元，此部分已違反系爭
    買賣契約書第4條有關第3期完稅款約定之給付日期。又系爭
    房、地原告已於110年2月2日移轉登記於被告名下且並設定
    抵押權予台灣銀行，則依系爭買賣契約書第5條第2項之約定
    ，被告理應於110年2月4日代償原告原玉山銀行貸款，並於1
    10年2月7日辦理現況點交，然被告故意阻撓台灣銀代代償原
    玉山銀行貸款、拖延點交時間並遲延給付尾款，故原告於11
    0年2月17日以高雄新田郵局第33號存證信函催告被告代償玉
    山銀行貸款、辦理點交及給付購屋款，並依約給付系爭買賣
    契約書第12條第2項約定之違約金，然被告仍遲延至110年3
    月10日辦理點交及給付購屋價款，是則被告拖延遲點交及給
    付購屋價款之時間共計34日（即自110年2月5日至110年3月1
    0日，共計34日），依系爭買賣契約書第12條第2項約定被告
    應給付原告違約金200,600元（計算式：1,180萬元ㄨ0.05％ㄨ3
    4日＝200,600 元），為此提起本件訴訟等語。聲明：被告應
    給付原告200,600元，及自起訴狀繕本送達翌日起至清償日
    止，按週年利率5％計算之利息；願供擔保請准宣告假執行。
二、被告則以：對於原告主張兩造於109年12月3日簽訂系爭買賣
    契約書，由被告以1,180萬元向原告購買系爭房、地，並不
    爭執，惟被告經系爭房屋之鄰居告知，始知悉系爭房屋有：
    房屋牆面侵佔鄰屋土地及屋後空間占用防火巷等產權糾紛情
    形，而有系爭契約第9條第1款之事由，被告於109年12月29
    日以高雄瑞豐郵局第398號律師存證信函通知原告出面協商
    瑕疵回復或退款事宜，嗣兩造於110年1月24日達成協議，簽
    立協議確認書約定被告最遲於110年1月27日前完成銀行貸款
    對保及完稅程序，雙方並同意原訂交屋日期110年1月29日延
    至110年3月10日前完成（屆時若水錶尚未安裝完成，結案時
    原告款項須保留20萬元，於水錶完成後履保再行出款予原告
    。足見兩造已就系爭買賣契約書約定之第3期完稅款達成新
    的清償期限合意即110年1月27日前，並將系爭房屋之點交及
    系爭契約尾款之給付，一併原來的110年1月10日向後遞延為
    同年3月10日前，而被告依新約定，於110年1月26日匯款2,5
    16,596元至台新國際商業銀行受託信託財產專戶帳號：0000
    0-000000000號（下稱系爭履保專戶），履行第三期完稅款
    之给付義務，並於同年3月2日匯款700萬元至系爭履保專戶
    內，足見被告並無遲延交付完稅款及尾款之情形，則原告依
    系爭買賣契約書第12條第2項請求被告給付違約金，即無理
    由等語置辯。聲明：請求駁回原告之訴。
三、下列事項可為本件判決之基礎：
　㈠兩造於109年12月3日簽訂，約定原告將坐落屏東縣○市○○段00
    0000地號土地及其上同段473建號房屋（即門牌號碼為屏東
    縣○○市○○路00號）出售被告，價金為1,180萬元。系爭契約
    書分別為下列約定，有卷存買賣契約書可稽（見本院卷第77
    -94頁）：
　　①第4條第1項：「一、甲方（按指被告，以下於引用系爭契
      約原文時亦同）應依下列日期給付乙方（按指原告，以下
      於引用系爭契約原文時亦同）價款：㈠買賣總價:新台幣：
      壹仟壹佰捌拾萬。㈡簽約款：本契約簽訂時，新台幣：壹
      佰貳拾萬。㈢備證用印款：民國109年12月14日，新台幣：
      壹佰貳拾萬元。㈣完稅款：稅捐機關核發稅單三日內，新
      台幣：壹佰肆拾萬。㈤尾款：新台幣捌佰萬元整，交屋日
      期訂於民國110年1月29日，甲方應依約付清尾款。乙方原
      有銀行貸款需由甲方代償時，依第五條第二項規定支付尾
      款，辦理交屋。」。
　　②第5條第1項：「乙方原有抵押貸款清償方式：．．二、清償
      方式如下：乙方原有銀行貸款由甲方所申貸之銀行代為轉
      帳清償，或甲方不辦貸款而由甲方尾款代為清償時，其約
      定如下：1.甲方自轉帳清償之日起負擔貸款利息。2.乙方
      應於清償債務完畢三日內，提供債務清償證明等證件予承
      辦地政士，以辦理他項權利塗銷登記手續，並應配合至辦
      妥塗銷登記及交屋手續為止。3.乙方原貸款利息本金負擔
      至辦妥塗銷登記及交屋手續為止，其代償金額視為尾款之
      部分給付，差額尾款則待乙方塗銷登記辦妥且甲方銀行撥
      付貸款餘額時始予交付，乙方並同時辦理交屋。4.若本案
      辦理價金履約保證時，甲方應將代償後之餘額存匯入履保
      專戶，並依履保作業辦理交屋手續。」。
　　③第9條第1項：「「乙方擔保本買賣契約標的物產權清楚，
      並無一物數賣、被他人占用或占用他人土地或其他糾葛等
      情事，如有上述任何情事 ，除本契約另有約定外，應由
      乙方於甲方支付完稅款以前清理完畢，否則視為違約；若
      甲方因此受有損害，乙方應負完全賠償責任。」。
　　④第12條第2項：「甲方若有遲延給付之情形，如遲延交付證
      件、給付購屋款及繳納完稅款，應賠償乙方自應付之日起
      ，按買賣總價款每日千分之零點五計算之違約金至甲方完
      全給付時為止。如甲方毀約不買或有其他違約情事時，乙
      方於解除本契約後得沒收甲方已給付之全部款項，惟已過
      戶於甲方名下之產權及移交甲方使用之不動產，甲方應即
      無條件歸還乙方。」。
　㈡兩造就系爭房、地買賣於110年1月24日另簽訂恊議確認書分
    別約定：「二、買方（按即被告，以下引用恊議確認書時亦
    同）最遲於110年1月27日前完成銀行貸款對保及完稅程序。
    三、雙方同意原訂交屋日期110年1月29日延至110年3月10日
    前完成。（屆時若水錶尚未安裝完成，結案時賣方（按即原
    告以下引用恊議確認書時亦同）款項須保留新臺幣貳拾萬元
    正，於水錶完成後履保再行出款予賣方）」，有恊議確認書
    在卷可證（見本院卷第107頁）。
　㈢兩造約定上開房、地買賣價款存（匯）至系爭履保專戶，而
    被告於109年12月4日、109年12月7日、109年12月14日、110
    年1月26日及110年3月2日，分別匯款20萬元、100萬元、120
    萬元、2,516,596元及700萬元，合計11,916,596元（含契稅
    16,596元、買方服務費100,000元）至系爭履保專戶，有卷
    存匯款申請書、價金履約保證申請書、價金履約專戶明細暨
    點交證明書可查（見本院卷第95、97、109、111、205、209
    頁）。
四、本院之判斷：　　
　㈠本件被告因系爭房屋之鄰居告知，知悉系爭房屋有房屋牆面
    侵佔鄰屋土地及屋後空間占用防火巷等產權糾紛情形，被告
    於109年12月29日以高雄瑞豐郵局第398號律師存證信函通知
    原告出面協商有關房屋瑕疵回復國退款事宜乙節，有卷存存
    證信函可參（見本院卷第99-105頁），而參原告於109年12
    月30日以高雄地方法院郵局第4636號存證信函催告被告稅單
    已於109年12月23日核發，請被告將第3期款價金140萬元整
    於函到7日內匯入履保專戶，並表示有關增建部分（四樓增
    建、騎樓外推、陽台未登記及空地比增建到三樓），被告於
    買受時已知悉增建乙事，亦有存證信函及回執可考（見本院
    卷第29-37頁），再參以上開恊議確認書第1條約定：「結案
    時賣方補貼買方新臺幣壹拾萬元正，做為隔壁門牌屏東市○○
    街00號之1建物牆壁修砌的費用，爾後買方不得再針對此問
    題再向賣方提出任何求償行為（包括空地比、防火巷、侵占
    、佔用等情事皆不得再提出任何求償行為）。」等語（見本
    院卷第107頁），足見兩造於第三期價金給付當時，為解決
    系爭買賣契約書於履約過程所生被告所指房屋牆面侵佔鄰屋
    土地及屋後空間占用防火巷等產權糾紛爭議，兩造110年1月
    24日協商並簽立上開恊議確認書，其中第2點明確約定「買
    方最遲於110年1月27日前完成銀行貸款對保及完稅程序。」
    等語，顯然兩造已就原買賣契約書約定第三期完稅款，達成
    新的清償期合意即於110年1月27日前完成，則被告於110年1
    月26日匯款2,516,596元至系爭履保專戶，並未違反兩造就
    第三期款項所約定新的清償期，故原告以被告遲延給付第三
    期款項為由，依系爭買賣契約書第12條第2項約定請求違約
    金，於法自屬無據。至於原告主張沒有拋棄原遲延給付的違
    約請求云云，惟本院認為倘當時未有拋棄原來第三期完稅款
    給付違約請求，則衡諸社會一般通念，以原告本身即具有律
    師資格，為避免將來求償、執行之勞力、時間及金錢之耗費
    ，其大可於上開恊議確認書第1條約定原告要補貼被告之10
    萬元中抵銷或要求扣除原告所要求被告支付之違約金，豈有
    僅更改第三期款項清償期而於簽立恊議確認書後近7個月後
    再起訴請求之理，況原告起訴書記載：「本件買賣標的已於
    110年2月2日移轉登記於被告名下，並設定台銀抵押權完畢
    ，應於110年2月4日得代償原玉山銀行貸款，110年2月7日得
    辦理現況點交，惟被告故意阻撓台銀代償原玉山銀行貸款，
    拖延點交時間遲延給付購屋價款」等語（見本院卷第9頁）
    ，並於本院110年12月6日審理時僅陳稱尾款部分違約等語（
    見本院卷第152頁），並未主張有關第三期款違約乙事，足
    證原告此部分主張，並無可採。
　㈡本件系爭買賣契約書第4條價款給付，有關尾款部分，兩造並
    未於系爭買賣契約書第4條關於「尾款產權登記完畢三日內
    支付，乙方應同時辦理交屋」之欄位，加以勾選，而係於「
    交屋日期訂於交屋日期訂於民國110年1月29日，甲方應依約
    付清尾款。」及「乙方原有銀行貸款需由甲方代償時，依第
    五條第二項規定支付尾款，辦理交屋。」之欄位予以勾選，
    足見兩造並無尾款於產權登記完畢3日內支付之約定，而係
    約定交屋日期、尾款清償期均為110年1月29日，而尾款給付
    方式，被告可以選擇代償原告原有銀行貸款之方式，而非直
    接將現金支付予原告。至於系爭買賣契約書第5條第2項，係
    就原告在系爭房、地原有抵押貸款，約定由被告清償，被告
    可選擇由被告就系爭房、地之申貸銀行代為轉帳清償或不辦
    貸款直接由尾款予以清償；並就被告代償後與應付系爭買賣
    契約尾款之差額，應以何清償方式再為给付之約定，並未就
    系爭買賣契約書所訂尾款清償期限另為約定，故原告主張：
    於110年2月2日移轉登記於被告名下，並被設定台銀抵押權
    完畢，被告理應於110年2月4日代償原告玉山銀行貸款云云
    ，即無可採。本件依上開恊議確認書第3條約定：「雙方同
    意原訂交屋日期110年1月29日延至110年3月10日前完成。（
    屆時若水錶尚未安裝完成，結案時賣方（按即原告以下引用
    恊議確認書時亦同）款項須保留新臺幣貳拾萬元正，於水錶
    完成後履保再行出款予賣方）」等語，可知兩造就交屋日期
    及尾款清償期，達成於110年3月10日前完成的恊議，但就尾
    款部分保留20萬元，水錶完成後履保，再出款予原告，而原
    告於110年3月2日匯款700萬元至系爭履保專戶，合計已匯款
    11,916,596元至系爭履保專戶，扣除非本件買賣價金之契稅
    16,596元及買方服務費100,000元後，被告已支付11,800,00
    0元（11,916,596元－16,596元－100,000元＝11,800,000元）
    至系爭履保專戶，足見被告已依約履行全部價金支付之義務
    ，並無原告所給付遲延之情事。
　㈢至於有關原告所指20萬元部分，係因上開恊議確認書第3條約
    定保留20萬元於水錶完成後履保再行出款，可知該20萬元給
    付要件，僅有「水錶完成後履保」，並無「被告同意」之要
    件。又參以證人即本件買賣仲介人員孫煒評於本院審理時證
    述：賣方有依照合約書去做，但是買方認為沒有達到他要求
    的。比如說水錶賣方有做，但是買方認為高度太高，怕以後
    進出會不方便。後來買方自己做水錶，有拿收據說要從這20
    萬元扣除，但錢是屬於賣方的，賣方沒有同意，我們也不敢
    這樣扣除。扣這20萬元，並不是被告要求，我是要被告安心
    ，所以才沒有交給賣方，沒有約定被告要簽同意書，只是我
    們要保障，所以才要被告出具同意書等語（見本院卷第374
    、375頁），足見係因兩造就水錶完成與否仍有爭議，故證
    人始未將這20萬元交給原告，並為求保障才要被告簽立同意
    書，故原告主張我要去拿這20萬元，但是被告一直沒有簽同
    意書云云，並無可採。是則就此20萬元保留款未交付原告乙
    事，尚難認被告有違約遲延給付尾款之情事。
　㈣綜上所述，原告以被告遲延給付上開第三期完稅款及尾款為
    由，依系爭買賣契約書第12條第2項約定，請求付違約金200
    ,600元，及自起訴狀繕本送達翌日起至清償日止之法定遲延
    利息，於法自屬無據，應予駁回。原告之訴既經駁回，其假
    執行之聲請，亦失所附麗，亦應一併駁回。
五、訴訟費用負擔：民事訴訟法第78條。
中　　華　　民　　國　　111 　年　　3 　　月　　23　　日
                        屏東簡易庭  法  官  曾吉雄
正本係照原本作成。
如對判決上訴，須於判決送達後廿日內向本院提出上訴狀，其未
表明上訴理由者，應於提出上訴後二十日內向本院補提理由書狀
（均須按他造當事人之人數附繕本）。
如委任律師提起上訴者，應一併繳納上訴審裁判費。
中　　華　　民　　國　　111 　年　　3 　　月　　23　　日
                                    書記官  潘豐益